臺灣臺北地方法院民事裁定　　　　　 100年度消債抗字第48號
抗　告　人　孫嘉苓
代　理　人　趙興偉律師
上列抗告人因消費者債務清理事件聲請更生，對於中華民國100
年8 月18日本院100 年度消債更字第68號裁定提起抗告，本院裁
定如下：
    主  文
抗告駁回。
抗告程序費用新臺幣壹仟元由抗告人負擔。
    理  由
一、按更生及清算事件專屬債務人住所地之地方法院管轄，消費
    者債務清理條例第5 條第1 項定有明文。又更生或清算程序
    之全部或一部，法院認為無管轄權者，依聲請人聲請或依職
    權以裁定移送其管轄法院，消費者債務清理條例第15條準用
    民事訴訟法第28條第1 項亦定有明文。次按依一定之事實，
    足認以久住之意思，住於一定之地域者，即為設定其住所於
    該地，為民法第20條所明定，是我國民法關於住所之設定，
    兼採主觀主義及客觀主義之精神，必須主觀上有久住一定地
    域之意思，客觀上有住於一定地域之事實，該一定之地域始
    為住所。又戶籍地址固係依戶籍法所為登記之事項，並非認
    定住所之唯一標準，惟當事人有無久住之意思，應依客觀之
    事實探求並認定之。最高法院著有85年度抗字第3240號、93
    年度台抗字第393 號等裁定意旨，可資參照。
二、抗告意旨略以：抗告人自民國95年12月25日起設籍嘉義市○
    區○○街21號8樓 ，遷入後迄今未再變動，係因該址為抗告
    人父親與祖父之住家，係以寄居之意思設籍，並無居住該址
    之事實，亦無久住該地之意思。而稅捐機關雖以上址為抗告
    人之通訊地址，然該機關無非逕以抗告人之戶籍地址為通訊
    地址，不得依此認定抗告人有久住該址之意思。而抗告人與
    債權人國泰世華銀行申請前置協商時，已委託代理人，僅為
    便利記載戶籍地為通訊地址，並無久住之意思。原裁定認定
    抗告人以戶籍地為住所，自有違誤，爰提起抗告，請求廢棄
    原裁定等語。
三、經查：
  (一)抗告人主張其係向其舅溫約珥賃屋居住在台北市○○街104
    巷4 之1 號3 樓，固舉於原審提出之房租證明1 紙為證（原
    審卷第54頁）。然該房租證明係於100 年5 月25日書立，所
    載租賃期間卻係自同年1 月起，已難認該嗣後製作之證明可
    證抗告人確有賃屋居住於上址之事實。況抗告人之舅戶籍自
    69年11月4 日起即設籍在花蓮縣秀林鄉，從未設籍在上址，
    此有戶籍查詢結果在卷可查，則抗告人主張其係因工作因素
    而以久住在上址之意思向舅舅賃屋居住，亦非全然可信。況
    由抗告人於100 年2 月10日所提出之前置協商申請書所載，
    亦勾選「無房租」一項，更可見該房租證明並不足以認定抗
    告人確有居住在上址之事實。再者，抗告人雖稱其係因工作
    因素而居住在上址，然對照其於原審提出之全民健康保險投
    保資料（原審卷第55頁），其自99年3 月9 日以後投保單位
    即為嘉義市西區區公所，倘確因工作而居住在台北市，自應
    由雇主為投保單位加入全民健康保險。由此復可見抗告人主
    張係以久住之意思居住在台北市○○街上址，亦非可信。依
    照上開說明，即無從認定抗告人之住所地在台北市。
  (二)雖抗告人主張並無居住在戶籍地之事實，然由抗告人於原審
    所提出之存摺影本以觀，抗告人確有於96年4 月24日在第一
    銀行新西分行（嘉義市）開戶、99年2 月1 日在上海商業儲
    蓄銀行高雄分行開戶、96年9 月6 日在兆豐銀行台中分行開
    戶、98年5 月11日在華南銀行台中港分行開戶等事實（原審
    卷第37頁、第46頁、第48頁、第50頁）。再對照抗告人自95
    年12月25日起即設籍嘉義市○區○○街21號8 樓，且抗告人
    於96年4 月24日在第一銀行新西分行開戶後，於同年6 月5
    日、7 月5 日均有薪資款項匯入該帳戶，顯見抗告人於96年
    間確有在嘉義居住工作之事實，即便至98年5 月間，抗告人
    顯亦在中部地區工作。而抗告人即便工作之狀態迭有變動，
    亦未將其戶籍遷出嘉義市○區○○街21號8 樓，足見其主觀
    上確有久住在該址之意思，且客觀上亦有住於中部地域之事
    實。由上開客觀事實，足以認定抗告人之戶籍地即係其住所
    無誤。
四、綜上，抗告人之住所地既係在嘉義市○區○○街21號8 樓，
    依消費者債務清理條例第5 條第1 項之規定，其聲請更生事
    件即應專屬由債務人即抗告人住所地之台灣嘉義地方法院管
    轄。從而，原審裁定本件移送於有管轄權之法院，於法自無
    不合。抗告意旨指摘原裁定不當，求予廢棄，為無理由，應
    予駁回。
五、結論：本件抗告為無理由，依消費者債務清理條例第15條，
    民事訴訟法第495 條之1 第1 項、第449 條第1 項、第95條
    、第78條，裁定如主文。
中    華    民    國   100    年    12    月    22    日
                  民事第三庭   審判長法  官  郭美杏
                                     法  官  林芳華
                                     法  官  汪怡君
以上正本係照原本作成。
本裁定不得再抗告。
中    華    民    國   100    年    12    月    23    日
                                     書記官  楊勝欽